【裁判字號】    92,訴緝,55
【裁判日期】    920425
【裁判案由】    偽造文書
【裁判全文】
臺灣高雄地方法院刑事判決                          九十二年度訴緝字第五五號
    公  訴  人  臺灣高雄地方法院檢察署檢察官
    被      告  乙○○
右列被告因偽造文書案件，經檢察官提起公訴（八十九年度偵字第二○五六六號），
本院判決如左：
    主  文
乙○○連續行使偽造私文書，足以生損害於公眾及他人，累犯，處有期徒刑伍月，如
易科罰金，以佰元折算壹日。
內政部警政署國道公路警察局八十九年三月十五日公警局交字第Ｚ00000000
號、八十九年三月十七日公警局交字第Ｚ00000000號舉發違反道路交通管理
事件通知單之移送聯、通知聯、迴覆聯及存查聯上偽造之「甲○○」署押共捌枚、指
印貳枚均沒收。
    事  實
一、乙○○前於民國八十五年間因犯公共危險罪，經本院以八十五年易字第四二七○
    號判決有期徒刑三月，如易科罰金，以三百元折算一日，經上訴於台灣高等法院
    高雄分院於八十五年十二月二十四日以八十五年上易字第一九一九號判決駁回上
    訴確定，並於八十六年三月十日易科罰金執行完畢。竟不知悛悔，於八十六年間
    ，因涉犯詐欺罪及貪污罪嫌等案件，而遭通緝中，為免自己之通緝身分被發現，
    即先背誦友人甲○○之出生年月日、身分證字號等資料，以供警臨檢時冒用，並
    基於行使為造私文書之概括犯意，於八十九年三月十五日九時十分許，駕駛車號
    ＵＸ—八九九三號自小客車行經國道高速公路南向三百六十五公里處，為國道公
    路警察局第五隊善化分隊員警攔檢，乙○○為避免遭查出前開遭通緝身分，即佯
    稱未帶駕駛執照，並背誦甲○○之年籍資料，隊員戴鵬洲乃據以掣製內政部警政
    署國道公路警察局八十九年三月十五日公警局交字第Ｚ00000000號舉發
    違反道路交通管理事件通知單，舉發甲○○違反道路交通管理處罰條例第二十五
    條第一項第三款未隨身攜帶駕駛執照之行為，乙○○隨即在該舉發通知單之收受
    通知聯者欄內偽簽「甲○○」之署押，並同時複寫至移送聯、迴覆聯及存查聯，
    而偽造「甲○○」之簽名共四枚，並蓋指印一枚，係表示業已收受該舉發通知單
    之意思，而偽造具有收據性質之私文書，再將之交還前開舉發隊員處理而行使，
    足以生損害於甲○○本人及警察、公路監理機關對於交通事件處罰之正確性。復
    於同月十七日十九時十五分許，乙○○駕駛車號ＲＢ—六一五九號自小客車，行
    經國道時號高速公路西向十八點五公里處，復另由內政部警政署國道公陸警察局
    第五警察隊田寮分隊隊員攔檢，乙○○仍承前開犯意，亦佯稱考領有駕照但忘記
    攜帶，亦背誦甲○○之年籍資料予隊員趙義正填發同前開八十九年三月十七日公
    警局交字第Ｚ0000000號之舉發通知單，亦舉發甲○○違反前開條例第二
    十五條第一項第三款之規定，乙○○即連續在同前開舉發通知之收受通知聯者簽
    章欄內偽造「甲○○」之署名（含指印）並同時複寫至移送聯、迴覆聯及存查聯
    ，復偽造「甲○○」之簽名共四枚，指印一枚，而假冒甲○○之名義表示已收到
    該舉發通知單，並於簽押後將該舉發通知單存根聯持之以交付前開舉發隊員，而
    行使該偽造文書，亦足以生損害於甲○○本人及警察、公路監理機關對於交通事
    件處罰之正確性。嗣因甲○○於八十九年七月八日前往麻豆監理站換發駕駛執照
    時，而知有前開二張違規單未結，即知遭冒用，並報警處理，而查悉前情。
二、案經內政部警政署國道公路警察局第五警察隊報請臺灣高雄地方法院檢察署檢察
    官偵查起訴。
理  由
一、右開犯罪事實，業據被告乙○○於本院審理時坦承無訛，核與被害人甲○○指述
    遭冒用之情節相符，且據前開舉發通知單上所留之指紋經送鑑驗確實為被告所留
    指紋無誤，有內政部警政署刑事警察局八十九年八月八日以（八九）刑紋字第一
    ○八九六八號函所附鑑定書一份在卷可憑。此外，並有被告所偽造之前開舉發通
    知單二份在卷可按。
二、綜上說明，被告前開自白，與事證相符，堪以採信，本件事證明確，被告犯行洵
    堪認定。
三、查被告乙○○於舉發違反道路交通管理事件通知單之移送聯「收受通知聯者簽章
    」欄內，偽簽「甲○○」之署押，不待依習慣或特約，單從形式上觀察，即足以
    知悉係表示由甲○○名義受領該舉發通知單移送聯之證明，此與事先在印妥內容
    之收據上偽簽他人姓名之情形，無分軒輊，自屬刑法之第二百十條所稱之私文書
    （最高法院八十三年台上字第六六三一號判例參照）；是被告冒用甲○○之名義
    ，在前開舉發通知單之移送聯「收受通知聯者簽章」欄內，偽造「甲○○」之署
    押並蓋指印後，再交回警員處理而持以行使，顯然對上開文書之內容有所主張，
    已足以生損害於甲○○本人及警察、公路監理機關對於交通事件處罰之正確性，
    核其所為，係犯刑法第二百十六條、第二百十條之行使偽造私文書罪。又被告偽
    造署押、指印係偽造文書之階段行為，而其偽造文書後復持以行使，偽造之低度
    行為復為行使之高度行為所吸收，均不另論罪。被告先後多次行使偽造私文書犯
    行，時間緊接，方法相同，觸犯構成要件相同之罪，顯係基於概括犯意反覆為之
    ，為連續犯，依刑法第五十六條之規定，以一罪論，並加重其刑。又被告前於八
    十五年間因犯公共危險罪，經本院以八十五年易字第四二七○號判決有期徒刑三
    月，如易科罰金，以三百元折算一日，經上訴於台灣高等法院高雄分院於八十五
    年十二月二十四日以八十五年上易字第一九一九號判決駁回上訴確定，並於八十
    六年三月十日易科罰金執行完畢，有臺灣高等法院被告全國前案紀錄表，其受有
    期徒刑之執行完畢，五年內再犯本件有期徒刑以上之罪，為累犯，應依法遞加重
    其刑。爰審酌被告犯罪係為避免通緝身份遭發覺之動機、目的，而任意冒用他人
    名義，足以誤導警察及公路監理機關舉發交通違規之正確性，且使被害人甲○○
    有遭受交通裁罰之危險，即被告犯後坦承犯行之態度等一切情狀，量處如主文所
    示之刑，另按依刑法第二條第一項但書適用有利於行為人之法律時，除有特別規
    定，及事關執行如易服勞役、易科罰金、易以訓誡、數罪併罰之定執行刑及緩刑
    等，不應適用舊法者外，既認行為時法為有利於行為人，即不容對於其他關係條
    文，復參用裁判時法，以紊系統，最高法院二十九年上字第五二五號判例足資參
    照。是以被告行為後，刑法第四十一條有關易科罰金之規定，已於九十年一月十
    日經公布修正為刑法第四十一條第一項，並於同年月十二日生效，本件關於易科
    罰金事項，依刑法第二條第一項前段規定，應適用修正後刑法第四十一條第一項
    規定，附此敘明。
四、內政部警政署國道公路警察局八十九年三月十五日公警局交字第Ｚ000000
    00號、八十九年三月十七日公警局交字第Ｚ00000000號舉發違反道路
    交通管理事件通知單之移送聯、通知聯、迴覆聯及存查聯上偽造之「甲○○」署
    押共八枚、指印二枚，不問屬於犯人與否，均應依刑法第二百十九條規定宣告沒
    收。
據上論斷，應依刑事訴訟法第二百九十九條第一項前段，刑法第二條第一項前段、第
二百十六條、二百十條、第四十一條第一項、第二百十九條，罰金罰鍰提高標準條例
第二條，判決如主文。
本案經檢察官呂幸玲到庭執行職務。
中      華      民      國    九十二    年      四      月    二十五    日
                              臺灣高雄地方法院刑事第三庭
                                    法    官   程克琳
右正本證明與原本無異。
如不服本判決，應於判決送達後十日內，向本院提出上訴狀。
                                     書 記 官   梁瑜玲
中      華      民      國    九十二    年      四      月    二十五    日
【附錄本案論罪科刑法條】
刑法第二百一十六條︰
行使第二百十條至第二百十五條之文書者，依偽造、變造文書或登載不實事項或使登
載不實事項之規定處斷。
刑法第二百一十條︰
偽造、變造私文書，足以生損害於公眾或他人者，處五年以下有期徒刑。


司法院資訊處製作；財團法人民間司法改革基金會備份。
